【裁判字號】    90,台上,7833
【裁判日期】    901221
【裁判案由】    違反毒品危害防制條例
【裁判全文】
最高法院刑事判決                                九十年度台上字第七八三三號
    上訴人  台灣高等法院台南分院檢察署檢察官
    被  告  甲○○○
右上訴人因被告違反毒品危害防制條例案件，不服台灣高等法院台南分院中華民國八
十八年十月五日第二審更審判決（八十八年度上更(一)字第一九三號，起訴案號：台灣
台南地方法院檢察署八十七年度偵字第一○四九六號），提起上訴，本院判決如左：
    主  文
原判決撤銷，發回台灣高等法院台南分院。
    理  由
本件原判決以公訴意旨略謂：被告甲○○○基於概括犯意，自民國八十七年六月間起
，在台南市等地，以每包新台幣（下同）一千元、二千元不等之價格，販賣第二級毒
品安非他命予林秀琴、蔡順來吸食，嗣於八十七年九月三日上午十一時許，在台南市
安平區○○○街一四六號六樓之一被告住處，經警查獲安非他命一包，認被告連續犯
有毒品危害防制條例第四條第二項之販賣第二級毒品罪嫌；經審理結果，不能證明被
告犯罪，因將第一審論處被告連續販賣第二級毒品罪刑之判決撤銷，改判諭知被告無
罪。
惟查無罪之判決書，依刑事訴訟法第三百零八條之規定，應記載其理由，故以不能證
明被告犯罪而諭知無罪之判決，對於被告被訴之犯罪事實，及卷內不利於被告之一切
證據資料，如何不足以證明被告犯罪，均應逐一詳述其得心證之理由，否則即有判決
理由不備之違法。又證據之取捨及其證明力如何，固屬於事實審法院自由判斷之職權
，但此項自由判斷職權之行使，仍應受經驗與論理等諸證據法則之支配，倘有所違背
，即屬與證據法則有違之違背法令。本件據證人蔡順來於警局調查時供稱：「我所吸
食的安非他命是甲○○○拿來賣我的」，「甲○○○共賣過三次安非他命給我，第一
次是八十七年八月初向他購買一千元，第二次是八月十四日購買二千元，第三次八月
二十四日購買一千元，都是她主動打電話給我，並送安非他命來給我」，復當場指認
在場之被告明確（警卷第五頁、第六頁），檢察官偵查中，蔡順來仍為相同之供證（
偵查卷第十五頁）。證人林秀琴於警詢時，供明：「我於二個月前打呼叫器0000
00000代號三三給綽號『小雲』之女子，及約二十天前也一樣打呼叫器給『小雲
』，每次向她購買安非他命一千元」，「是的，『小雲』就是我現在看見的甲○○○
（當面指認）」（警卷第三頁、第四頁），檢察官偵查中，林秀琴猶供述於八十七年
六月間「叩幾」給被告，向被告購買一千元之安非他命等語（偵查卷第十九頁、第二
十頁）。被告於警詢、檢察官偵查中及事實審迭次審理時，皆供認與蔡順來係同鄉，
曾在同一家冰果室服務之同事，彼此熟識且無任何怨隙（警卷第一頁反面，偵查卷第
七頁反面，一審卷第八十頁反面，原審上訴卷第三十六頁反面，原審上更(一)卷第一二
一頁反面）。被告雖於警詢時，否認其綽號為「小雲」，且稱其使用之呼叫器000
000000號之代號為三一及三二，並非三三，然被告之子楊俊郎於警局調查時，
已供稱：「呼叫器000000000是我母親拿我身分證拜託朋友辦理的」，「我
母親用我的呼叫器號碼000000000代號三三」，「我母親約八十五年期間開
始使用」（警卷第八頁反面），嗣於第一審及原審審理時，被告已供認其綽號為「小
雲」，使用000000000號代號三三呼叫器，且認識林秀琴（一審卷第三十一
頁反面，原審上訴卷第三十五頁反面，原審上更(一)卷第三十五頁）。又經警依法至被
告住宅搜索查獲之扣押物，送請法務部調查局鑑驗結果，確係甲基安非他命無訛（警
卷第十三頁、第十四頁，原審上訴卷第十四頁）。台南市警察局八十七年十月十二日
南市警刑(七)字第○四一一一號函，明經由偵監（○六）0000000號電話因而
破獲被告之本件犯行（原審上更(一)卷第七十三頁、第七十四頁），證人即承辦警員盧
永健供證監聽上開電話，有發現二、三名購買毒品者，均指證係向被告購買（原審上
更(一)卷第五十二頁），被告亦供認上開（○六）0000000號電話係其申請使用
屬實（原審上更(一)卷第一二一頁反面）。林秀琴於第一審及原審更審前調查時，猶一
再供述係打前揭呼叫器號碼向綽號「小雲」者購買安非他命，僅改稱交貨者係一位男
子，未見過「小雲」（一審卷第三十一頁，原審上訴卷第六十頁），但卻又當庭指認
被告即係綽號「小雲」者無誤（原審上訴卷第七十三頁），被告雖否認曾販賣安非他
命予林秀琴，然又供謂：「我在吸食，林秀琴來叫我分一點給她」，「她向我要，但
我沒有給她」（一審卷第三十一頁反面，原審上訴卷第三十五頁反面）。另蔡順來於
第一審雖翻異前供，改稱係與被告一起出資由被告出面向他人購買安非他命（一審卷
第八十頁），似係附和上訴人對此部分所為二人一起出錢購買之辯解（一審卷第五十
頁，原審上訴卷第三十六頁、第八十六頁反面，原審上更(一)卷第一二一頁反面）。然
原判決僅以證人林秀琴、蔡順來之證言前後並不相符，尚有瑕疵為由，即予以摒棄不
採，此項職權行使所為之判斷，是否合於吾人基於日常生活經驗所得之經驗法則與理
則上當然存在之論理法則﹖自非無疑，且對於前述卷存不利於被告之證據資料，並未
逐一悉數說明不足以證明被告犯罪之理由，顯有判決理由不備之違誤。檢察官上訴意
旨，執以指摘原判決不當，為有理由，應認原判決仍有發回更審之原因。
據上論結，應依刑事訴訟法第三百九十七條、第四百零一條，判決如主文。
中      華      民      國     九十     年     十二     月    二十一    日
                              最高法院刑事第一庭
                                  審判長法官  施  文  仁
                                        法官  張  淳  淙
                                        法官  林  永  茂
                                        法官  蕭  仰  歸
                                        法官  洪  佳  濱
      右正本證明與原本無異
                                              書  記  官
中      華      民      國     九十     年     十二     月    二十八    日


司法院資訊處製作；財團法人民間司法改革基金會備份。
